臺灣士林地方法院民事判決　　　　　　　93年度訴字第1277號
原　　　告　丙○○
訴訟代理人　蘇弘志律師
訴訟代理人　乙○○
被　　　告　甲○○
訴訟代理人　陳國堂律師
當事人間拆屋還地事件，本院於94年7月4日言詞辯論終結，判決
如下：
    主  文
原告之訴及假執行之聲請均駁回。
訴訟費用由原告負擔。
    事實及理由
一、原告起訴主張：原告於民國93年5月27日向第三人郭興基買
    受坐落台北市○○區○○段4小段第276地號土地（下稱系爭
    土地），被告無正當權源占有該地，原告自得依民法第767
    條規定請求被告拆除地上建物，返還土地，至於被告辯稱與
    第三人間存有不定期租賃關係，因修正之民法第425條第2項
    已於89年5月5日施行，業將不定期租賃關係排除在「買賣不
    破租賃原則」之外，故被告並不得對原告主張仍存在該租賃
    關係等語。並聲明：(一)被告應將坐落系爭土地上之地上物如
    附圖斜線所示部分拆除，將土地返還原告；(二)原告願供擔保
    請准宣告假執行。
二、被告辯稱：被告與原告前手郭興基間前於78年12月19日就系
    爭土地在台灣高等法院就調整租金乙事成立和解（78年度上
    字第1542號），可證確有租約存在，依民法第425 條第2 項
    修正之立法意旨，係以第1 項必須承租人占有中才適用買賣
    不破租賃，前揭訴訟上和解，效力如同公證，本件並非假租
    約，應認並無新修正民法第425 條第2 項規定之適用。又系
    爭土地於93年7 月15日移轉登記原告名下，依買賣不破租賃
    原則，兩造間存在租賃關係，被告寄送租金予原告遭拒，業
    已依法提存於法院等語。並聲明：(一)原告之訴駁回；(二)如受
    不利判決願供擔保請免假執行。
三、兩造不爭執部分：(一)原告對於前手郭興基有出租給被告之事
    實不爭執。被告有將租金對原告提存，但原告並未收受。(二)
    原告為系爭土地現有之所有權人，被告為現有地上物之所有
    人及占有人。(三)附圖即複丈測量成果圖之內容。兩造經協商
    後爭點只有1點，即民法新修正第425 條第2項之適用。原告
    主張被告前租約為不定期租賃，未經公證，沒有買賣不破租
    賃原則之適用。被告主張第425 條第2 項依最高法院92年台
    上字第315 號判決之見解，以實際上租賃人有占有為要件，
    不用另行訂約，租賃關係仍存在，又被告主張新法不溯及既
    往。原告主張該判決所指之情況應該是買賣在修法之前，若
    是在修法以後仍應適用新法，又在民法債編施行法第24條第
    1 項有規定對於施行前的租賃契約仍有溯及適用。被告主張
    民法第425 條修法理由，第2 項並非排除第1 項，而是加強
    第1 項之效力。
四、本院得心證之理由：88年4月21日新修正公布之民法第425條
    ，係將舊法第425 條本文增列「承租人占有中」之要件後改
    列為第1 項，另增加第2 項為「前項規定於未經公證之不動
    產租賃契約，其期限逾五年或未定期限者，不適用之」，業
    將不定期租賃契約排除在「買賣不破租賃原則」之外，依民
    法債編施行法第36條規定，該修正條文並已於89年5 月5 日
    施行，是原告據以主張本件買賣契約既於93年5 月27日成立
    （並於同年7 月15日移轉登記），故有新修正條文之適用等
    語。惟查，民法第425 條規定於債編租賃節中，內容係規範
    租賃契約具有不受租賃物所有權變動而影響之效力（買賣不
    破租賃原則），規範對象為租賃契約之效力，新修正民法第
    425 條第2 項係縮小舊法第425 條所適用租賃契約之範圍，
    亦即限制租賃契約之效力，而使期限逾五年或未定期限且未
    經公證之不動產租賃契約之效力將為租賃物嗣後之所有權移
    轉所排除，是以，應審究者則為新修正民法對於成立在89年
    5 月5 日施行前之租賃契約，是否仍有適用？按民法債編施
    行前發生之債，除本施行法有特別規定外，不適用民法債編
    之規定，其在修正施行前發生者，除本施行法有特別規定外
    ，亦不適用修正施行後之規定，民法債編施行法第1 條訂有
    明文，經查，民法債編施行法中並未就新修正之民法第425
    條訂有溯及適用之條文，從而，新修正之民法第425 條第1
    、2項，依前揭法條規定，應認並不溯及適用於成立在89年
    5 月5 日施行前之租賃契約。本件系爭土地上被告與原告前
    手間之不定期租賃契約關係，既成立於89年5 月5 日修正民
    法施行之前，雖原告移轉取得系爭土地所有權在後，仍應認
    並不適用新修正之民法第425 條第1 、2 項，而應適用舊民
    法有關「買賣不破租賃原則」之規定，該租賃關係應由後手
    即原告所繼受，兩造間對系爭土地既存在租賃關係，被告占
    有系爭土地自非無權，應認原告請求被告拆屋還地之主張，
    並無理由。至於原告所舉民法債編施行法第24條第1 項有關
    對於施行前的租賃契約仍有溯及適用之規定，係針對債編施
    行前後之規定，並非針對債編修正施行之規定，此參見該施
    行法第25至27條係對債編修正施行之特別規定自明，應認原
    告主張並非可採。綜上，原告基於所有權排除侵害之規定請
    求被告拆屋還地，為無理由，應予駁回，其假執行之聲請，
    亦失所附麗，應併予駁回。
五、據上論結，原告之訴為無理由，依民事訴訟法第78條，判決
    如主文。
中　　華　　民　　國　　94　　年　　7 　　月　　25　　日
                  民事第一庭  法  官  高愈杰
以上正本證明與原本無異。
如對本判決上訴須於判決送達後20日內向本院提出上訴狀。
中　　華　　民　　國　　94　　年　　7 　　月　　27　　日
                              書記官  高楚安
